臺灣基隆地方法院民事判決
110年度訴字第24號
原      告  蔡張秋香

訴訟代理人  陳塘偉律師
被      告  孫淑敏  
上列當事人間請求給付借款事件，本院於民國110年5月13日言詞
辯論終結，判決如下：
    主  文
原告之訴及假執行之聲請均駁回。
訴訟費用由原告負擔。
    事實及理由
一、原告起訴主張：
  ㈠被告於94年12月16日向原告借款新臺幣(下同）300萬元，雙
    方約定月息5分，每月10日、20日、30日分批支付，借款期
    限1年。被告曾簽發面額300萬元之本票及以門牌號碼基隆市
    ○○區○○路00巷00號2樓之房地設定抵押權予原告指定之蔡惠
    雯。
　㈡原告於94年12月16日向基隆第一信用合作社(下稱基隆一信)
    貸款300萬元，並自該帳戶內提領250萬元，以及其他帳戶提
    領50萬元，共計現金300萬元交付予被告。被告雖未依約繳
    付約定利息，但仍於95年2月3日、3月1日、3月13日、3月17
    日、4月12日、5月23日月12日及7月3日分別匯款4萬元、3萬
    元、5萬元、6萬5,000元、5萬元、6萬元及5萬元之方式給付
    部分利息。然被告自95年8月以後即未給付任何利息，且於
    借款返還日屆至即95年12月15日後，未清償債務及給付約定
    利息，爰依民法第474條第1項、第478條前段及第477條前段
    規定，提起本件訴訟，故請求法院判決：被告應給付原告30
    0萬元及自起訴狀繕本送達翌日起至清償日止，按年息5%計
    算之利息。並聲明願供擔保，請准宣告假執行。　
二、被告抗辯：原告僅以其有向基隆一信貸款，並未舉證證明有
    何交付其所主張之300萬元現金予被告之事實。另被告僅向
    證人黃沛琪借款20萬元，並非如證人所稱280萬元，是證人
    所言顯不實在等語，故請求法院判決：如主文所示。如受不
    利益判決，願供擔保請准宣告免為假執行。
三、兩造對於下列事項並無爭執，即作為本件判決之基礎事實:
  ㈠訴外人鄭瑞裕曾因訴外人即原告之女蔡惠雯未交付其任何借
    貸之款項，向本院對蔡惠雯提起確認蔡惠雯就其所有基隆市
    ○○區○○路00巷00號2樓之房地，於94年12月15日設定擔保債
    權總額額300萬元普通抵押權所擔保之債權不存在，蔡惠雯
    應將上開普通抵押權登記塗銷之訴訟，經本院106年度訴字
    第561號、臺灣高等法院107年度上字第808號、最高法法院1
    09年度字台上字第296號判決鄭瑞裕勝訴確定。
　㈡原告曾以本院106年度訴字第561號判決確認蔡惠雯就鄭瑞裕
    所有基隆市○○區○○路00巷00號2樓之房地，於94年12月15日
    設定擔保債權總額額300萬元普通抵押權所擔保之債權不存
    在，蔡惠雯應將上開普通抵押權登記塗銷，提出原證一之合
    約書與原證二之本票作為證據，對被告及鄭瑞裕提出詐欺告
    訴（臺灣基隆地方檢察署107年度他字第1214號），經臺灣
    基隆地方檢察署108年偵字第4047號不起訴處分、臺灣高等
    檢察署109年度上聲議第5116號處分駁回再議聲請確定。
　㈢被告曾於95年2月3日、3月1日、3月13日、3月17日、4月12日
    、5月23日月12日及7月3日分別匯款4萬元、3萬元、5萬元、
    6萬5,000元、5萬元、6萬元及5萬元至原告基隆一信帳戶。
    　
四、原告主張係由原告以現金300萬元交付被告，但並未舉證證
    明其交付現金之事實，且為被告所否認，而被告曾於95年2
    月3日、3月1日、3月13日、3月17日、4月12日、5月23日月1
    2日及7月3日分別匯款4萬元、3萬元、5萬元、6萬5,000元、
    5萬元、6萬元及5萬元至原告基隆一信帳戶，此為兩造俱無
    爭執之前提事實，並有附於臺灣基隆地方檢察署107年度他
    字第1214號偵查卷內第69-73頁之存摺帳卡明細表可稽。原
    告乃承前事實，主張兩造間有消費借貸之法律關係；而被告
    則執前詞，否認原告有關消費借貸之主張。經查：
　㈠按當事人主張有利於己之事實者，就其事實有舉證之責任，
    民事訴訟法第277 條前段定有明文。又民事訴訟如係由原告
    主張權利者，應先由原告負舉證之責，若原告先不能舉證，
    以證實自己主張之事實為真實，則被告就其抗辯事實即令不
    能舉證，或其所舉證據尚有疵累，亦應駁回原告之請求；請
    求履行債務之訴，除被告自認原告所主張債權發生原因之事
    實外，應先由原告就其主張此項事實，負舉證之責任，必須
    證明其為真實後，被告於其抗辯事實，始應負證明之責任，
    此為舉證責任分擔之原則（最高法院17年上字第917號、43
    年台上字第377 號判決意旨參照）。而消費借貸者，於當事
    人間必本於借貸之意思合致，而有移轉金錢或其他代替物之
    所有權於他方之行為，始得當之。是以消費借貸，因交付金
    錢之原因多端，除有金錢之交付外，尚須本於借貸之意思而
    為交付，方克成立。倘當事人主張與他方有消費借貸關係存
    在者，自應就該借貸意思互相表示合致及借款業已交付之事
    實，均負舉證之責任，其僅證明有金錢之交付，未能證明借
    貸意思表示合致者，仍不能認為有該借貸關係存在（最高法
    院98年度台上字第1045號判決意旨參照）。
  ⑵被告曾存入款項於原告基隆一信帳戶乙節，固係兩造俱無爭
    執之前提事實。惟原告主張兩造間有消費借貸之合意，先前
    於107年10月3日臺灣基隆地方檢察署偵查中陳稱：當初利息
    孫淑敏說要付5分，一個月一次匯到我一信帳戶（見臺灣基
    隆地方檢察署107年度他字第1214號偵查卷第59頁)，於本件
    起訴則主張：雙方約定月息5分，每月10日、20日、30日分
    批支付（見本院卷第12頁），原告前後對與被告約定利息之
    支付方式之陳述已相互扞格；兼之「金錢交付」之原因，本
    非可囿於「借貸」乙端，即其或因買賣而交付，或因贈與而
    交付，或因投資而交付，或因代墊而交付，原因不一而足，
    且針對交付原因之不同，其間法律關係亦有歧異，是被告上
    開匯款，當然亦不足以推認被告係清償自己對於原告之系爭
    300萬元借款利息，進而推論兩造間存有消費借貸契約。
　⑶原告固另提出持有被告所簽發面額300萬元之本票作為兩造間
    借貸關係存在之證據，然查，原告持有被告所簽發之系爭本
    票，雖為被告所不否認，惟票據為支付工具，開立或交付票
    據之原因法律關係多端，且票據之法律關係與其原因法律關
    係各自獨立，實無從僅以原告持有被告簽發之本票，證明兩
    造間係有消費借貸契約存在。
  ⑷至原告所舉證人黃沛琪(即小乖)，據證人黃沛琪到庭所為之
    證述內容：「我大約在94年間因打麻將認識孫淑敏，就與孫
    淑敏變成朋友，當時孫淑敏很缺錢，我有借280幾萬給孫淑
    敏（錢還清了），94年10月左右，我們一起去蔡張秋香（是
    我前夫的二嫂，我也是尊稱他二嫂）那邊打麻將，認識蔡張
    秋香，大約94年12月底孫淑敏自己向蔡張秋香借錢，我不在
    場，是孫淑敏自己跟我講他跟蔡張秋香借大約300萬元，是
    借來還我錢的，孫淑敏在94年年底或95年初應該是把錢匯到
    我的農會還給我。」「（問：證人證稱被告向原告借款約30
    0萬元，是被告向證人告知的，被告就原告與被告間的借貸
    過程並未在場目睹？）我沒有在場。」「（問：就證人所知
    被告向原告借款有無約定利息及清償期？）被告有跟我說有
    約定利息，是五分，並沒有說什麼時候還。」「（問：證人
    所稱之二嫂即本件原告有無向證人提及被告向原告借款的過
    程？）94年10月到年底，原告有跟我說原告拿房子向銀行抵
    押貸款把錢借給被告，並沒有說抵押貸款多少錢。」等情（
    見本院卷第192至194頁），證人所親身經歷者，僅止其「聽
    聞」，並未目睹「兩造成立借費借貸」之事情經過，是證人
    之上開見聞，實無法恃以證明兩造間有何「消費借貸之合意
    」以及「消費借貸物之交付」。
  ⑸綜上，本件應負舉證責任之原告，於本件訴訟所援之各項事
    證，一概不能證明兩造間有「消費借貸之合意」以及「消費
    借貸物之交付」，則回歸民事訴訟法第277 條前段規定，本
    院自應逕認原告主張之請求原因俱非真正，進而為原告不利
    益之裁判，而毋待被告就其抗辯再為舉證。
五、從而，原告並未舉證證明其所持之利己主張，是其本於消費
    借貸之法律關係，求為判命被告給付300萬元，及自起訴狀
    繕本送達翌日起至清償日止，按週年利率5%計算之利息，均
    無理由，應予駁回。又原告既受敗訴之判決，則其假執行之
    聲請，當亦失所附麗而無依據，爰併予駁回之。
六、本件事證已臻明確，兩造其餘主張、陳述及所提之證據暨攻
    擊防禦方法，經本院審酌後，認均與本件判決結果無影響，
    毋庸再予一一審酌，附此敘明。
七、訴訟費用由敗訴之原告負擔。
八、據上論結，本件原告之訴為無理由，依民事訴訟法第78條，
    判決如主文。
中    華    民    國   110    年    5     月    31    日
                  民事庭法  官   林淑鳳
以上正本係照原本作成。
如對本判決上訴，須於判決送達後20日內向本院提出上訴狀。如
委任律師提起上訴者，應一併繳納上訴審裁判費。
中　　華　　民　　國　　110 　年　　5 　　月　　31　　日
                        書記官　陳櫻姿